【裁判字號】    98,上訴,3022
【裁判日期】    980731
【裁判案由】    毒品危害防制條例
【裁判全文】
臺灣高等法院刑事判決                98年度上訴字第3022號
上  訴  人
即  被  告  甲○○
上列上訴人因毒品危害防制條例案件，不服臺灣板橋地方法院98
年度訴字第1849號，中華民國98年6月19日第一審判決（起訴案
號：臺灣板橋地方法院檢察署98年度毒偵字第1763號），提起上
訴，本院判決如下：
    主  文
上訴駁回。
    理  由
一、依刑事訴訟法第350條、第361條、第362條、第367條規定，
    不服地方法院之第一審判決而上訴者，須提出上訴書狀，並
    應敘述具體理由，為上訴必備之程式；其所提出之書狀未敘
    述上訴理由，或僅曾以言詞陳述上訴理由者，均應於上訴期
    間屆滿後20日內補提理由書於第一審法院。第一審法院經形
    式審查，認逾期未補提上訴理由者，應定期間先命補正；逾
    期未補正者，為上訴不合法律上之程式，應以裁定駁回。倘
    已提出上訴理由，但所提非屬具體理由者，則由第二審法院
    以上訴不合法律上之程式，判決駁回。而所謂具體理由，必
    係依據卷內既有訴訟資料或提出新事證，指摘或表明第一審
    判決有何採證認事、用法或量刑等足以影響判決本旨之不當
    或違法，而構成應予撤銷之具體事由，始克當之（例如：依
    憑證據法則具體指出所採證據何以不具證據能力，或依憑卷
    證資料，明確指出所為證據證明力之判斷如何違背經驗、論
    理法則）；倘僅泛言原判決認定事實錯誤、違背法令、量刑
    失之過重或輕縱，而未依上揭意旨指出具體事由，即與第二
    審上訴制度旨在請求第二審法院撤銷、變更第一審不當或違
    法之判決，以實現個案救濟之立法目的不合（最高法院97年
    度台上字第892號判決參照）。
二、本件原判決以上訴人即被告甲○○之自白、卷附之台灣檢驗
    科技股份有限公司98年3月11日出具之濫用藥物檢驗報告、
    交通部民用航空局航空醫務中心98年3月11日航藥鑑字第098
    1206號毒品鑑定書、台北縣政府警察局板橋分局偵辦毒品危
    害防制條例案被移送人姓名及代碼對照表、扣案之海洛因1
    包等為據，認定被告有施用第一級毒品海洛因之犯行，並審
    酌被告之前曾受有期徒刑執行完畢後，5年內故意再犯本件
    有期徒刑以上刑之罪，有累犯之加重事由，且被告有多次施
    用毒品不思悔改，意志力薄弱，其施用毒品經強制戒治後，
    仍不知戒除，惟被告犯後坦承犯行，施用毒品犯行乃戕害自
    己身心健康，並未危及他人等一切情狀，因而量處有期徒刑
    7月，及就扣案之海洛因1包諭知沒收銷燬、包裝該毒品之外
    包裝袋1只沒收等情，均已詳敘所憑證據、認定理由及量刑
    依據。從形式上觀察，原判決並無認定事實錯誤、量刑瑕疵
    或違背法令之情形可言。
三、被告提起上訴，所提書狀敘明上訴理由雖以：被告於97年間
    起即下決心戒除毒癮，故而開始接受美沙冬替代療法，本次
    係因家庭失和，被告一時誤犯，實則被告之毒癮早已戒除。
    何況，被告係於員警盤查身分證件時即主動交出身上之海洛
    因毒品，應係自首。懇請給予自新之機會云云。
四、經查：
  (一)按刑法第62條所謂未發覺之罪，非以有偵查犯罪權之機關或
    人員確知其人犯罪無誤為必要，而於其有確切之根據，足認
    其有此嫌疑，即屬已發覺。本件係員警執勤時，因見被告手
    持有裝有白色粉末狀之小鏈帶，認行跡可疑乃向前盤查，而
    於員警盤查時被告仍企圖將手拿之白色粉末狀物品丟棄，嗣
    經員警制止後，被告始坦承該白色粉末狀物品為毒品海洛因
    等情，有卷附之被告警詢筆錄可參，足見員警在詢問被告之
    前，已有客觀事證足認被告有持有或施用毒品嫌疑，應屬「
    已發覺」，已不符自首之要件，是被告上訴意旨認應係自首
    云云，要與事實不合。何況刑法第62條自首規定，業已修正
    為得減輕而非必須減輕其刑，屬原審法院得依職權自由裁量
    之事項，縱原審未依該條規定減輕其刑，亦不得執以指摘而
    資為合法之上訴理由。
  (二)又被告雖稱自97年開始即持續接受美沙冬療法，毒癮早已戒
    除云云，然觀諸被告所陳接受美沙冬療法之時間，既係於本
    件施用毒品犯行（即98年2月24日）之前，足見被告非於該
    次施用毒品後，迄至98年2月25日為警查獲前，自動向行政
    院衛生署指定之醫療機構請求治療，自與毒品危害防制條例
    第21條第2項規定未合。何況，被告此部分之主張，業據原
    判決說明何以不足為有利被告認定之理由，被告仍執陳詞，
    自屬無據。
  (三)綜上，本件被告之上訴書狀，或雖有敘述理由，但其理由核
    非足以動搖原判決之具體理由；或未具體指摘原判決關於認
    定事實及適用法律，有何違法或不當之處。揆諸上開說明，
    自非屬得上訴第二審之具體事由，應認本件上訴不合上訴之
    法定要件，予以駁回，並不經言詞辯論為之。
據上論斷，應依刑事訴訟法第367條前段、第372條，判決如主文
。
中    華    民    國    98    年    7     月    31    日
                  刑事第二庭審判長法  官  洪光燦
                                  法  官  李麗玲
                                  法  官  林恆吉
以上正本證明與原本無異。
如不服本判決，應於收受送達後十日內向本院提出上訴書狀，其
未敘述上訴之理由者並得於提起上訴後十日內向本院補提理由書
（均須按他造當事人之人數附繕本）。「切勿逕送上級法院」。
                                  書記官  陳盈璇
中    華    民    國    98    年    8     月    3     日


司法院資訊處製作；財團法人民間司法改革基金會備份。
